【裁判字號】    94,建,409
【裁判日期】    950721
【裁判案由】    給付承攬報酬
【裁判全文】
臺灣臺北地方法院民事判決               94年度建字第409號
    原      告  建昆實業有限公司
    法定代理人  甲○○
    被      告  永麒國際有限公司
    法定代理人  丙○○
    訴訟代理人  乙○○
上列當事人間給付承攬報酬事件，本院於中華民國95年7月4日言
詞辯論終結，判決如下：
    主  文
被告應給付原告新台幣壹佰零玖萬仟陸佰玖拾元及自民國九十
四年十二月二十七日起至清償日止，按年息百分之五計算之利息
。
原告其餘之訴駁回。
訴訟費用由被告負擔百分之七十五，餘由原告負擔。
本判決第一項部分，於原告以新台幣拾陸萬元為被告供擔保後
，得假執行，但被告如以新台幣壹佰零玖萬仟陸佰玖拾元為原
告預供擔保，得免為假執行。
原告其餘假執行之聲請駁回。
    事實及理由
甲、程序方面：
一、本件依兩造簽訂之工程合約第25條約定，雙方合意由臺灣臺
    北地方法院為第一審管轄法院，故本院自有管轄權。又被告
    未於最後言詞辯論期日到場，核無民事訴訟法第386 條各款
    所列情形，爰依原告之聲請，由其一造辯論而為判決。
二、按訴狀送達後，原告不得將原訴變更或追加他訴，但擴張或
    減縮應受判決事項之聲明者，不在此限，民事訴訟法第255
    條第1項第3款定有明文。經查，本件原告於民國94 年12月6
    日起訴時請求被告給付新台幣（下同）1,406,613 元，嗣於
    95年1月11日將請求金額擴張為1,422,259元（見本院卷第64
    頁），揆諸前開規定，應予准許，合先敘明。
乙、實體方面：
一、原告起訴主張：伊於94 年4月19日次承攬被告發包之桃園南
    區BOO垃圾焚化廠94年度4月份及10月份停爐檢修工作，雙方
    簽訂工程合約書，實際工程金額以被告與業主即訴外人信鼎
    環保技術股務股份有限公司（下稱信鼎公司）結算金額87%
    為承攬總價（即實作實算），點工部分以雙方簽立之報價單
    為準，追加工程部分以85%為伊之工程款。而伊於94年5月24
    日如期完工4 月份檢修工程，並於當晚交付業主信鼎公司點
    收，旋即開爐點火準備營運，足見伊已如期完工並通過業主
    驗收，而本工程與追加工程款按被告與業主結算金額，依約
    定工程款比例換算結果，伊可請領款項為3,193,950 元，然
    被告事後主張多項代墊款應予扣抵，其中人力點工依原約定
    係每人每天2,500元，但被告此部分代墊款卻以2,800元計算
    ，以及以月息2% 計算2個月代墊款利息費用93,314元、處理
    廠商成本費用10萬元及逾期2.5天之172,369元罰款部分，顯
    有不實之處。伊爰依承攬合約法律關係請求被告給付工款項
    等情。並聲明：(一)被告應給付原告1,422,259 元及自起訴狀
    繕本送達翌日起至清償日止，按年息5%計算之利息。(二)願供
    擔保聲請宣告假執行。
二、被告於最後言詞辯論未到場，據其以前辯論及所具書狀答辯
    意旨略以：本件依工程合約第5 條約定，原告應負擔自施工
    至完工階段之一切開銷及協力廠商之物款或任何工程款及人
    力支援薪資，以利工程進行，但原告在施工階段，就發生未
    支付協力廠商工程款及人力支援薪資等情事，伊為避免延誤
    工期，遂代為支付五力保溫工程款、美璁企業社搭架工程款
    及追加搭架工程款、損壞物件維修費用、乙炔氣帶3 條費用
    、電焊工程款（丁○○薪資）共計1,424,950 元，其中又因
    趕工之故，遂以每人每天2,800 元支付工人薪資，且伊以民
    間月息2%借貸代為支付所生2 個月利息費用，以及原告逾期
    2.5 天之逾期罰款部分，伊均得主張扣抵，故本件原告得請
    求工程款實為229,742 元等語，資為抗辯。並聲明：(一)原告
    之訴及假執行之聲請均駁回。(二)如受不利判決，願供擔保聲
    請宣告免為假執行。
三、兩造於94 年4月19日簽訂工程合約書，由原告次承攬被告發
    包之桃園南區BOO垃圾焚化廠94年度4月份及10月份停爐檢修
    工作，實際工程金額以被告與業主結算金額87% 為承攬總價
    ，點工部分以雙方簽立之報價單為準，追加工程部分以85%
    為原告可請領之工程款，經雙方結算結果，原告可請領工程
    款為3,193,950元，而被告先行墊付五力保溫工程款315,000
    元、美璁企業社搭架工程款892,500元及追加搭架工程款42,
    000元、損壞物件維修費用12,950元、乙炔氣帶3條費用15,0
    00元、電焊工程款（丁○○薪資）147,500元，共計1,424,9
    50元部分，為兩造所不爭，復有工程合約書及94年上半年度
    桃南廠結算表在卷可參（見本院卷第8頁至第12頁、第110頁
    ），堪信為真實。
四、查原告本於工程承攬合約之法律關係請求被告給付工程款，
    被告則以扣抵代墊款項、利息及逾期完工罰款等情置辯。是
    本件應審酌爭點為：被告主張扣抵之人力支援薪資、依月息
    2%計算代墊費用之2 個月利息及金額、處理廠商成本費用及
    逾期罰款2.5天部分，是否有理由？經查：
(一)、依本件工程合約第4條第2款工程總價約定：點工部分以雙方
    簽立之報價單為準。查兩造約定人力支援薪資為每日薪資為
    2,500 元一節，業據證人即原告工地負責人戊○○於本院審
    理時證述綦詳，且被告亦陳稱：伊發放工人每日工資也是2,
    500元，但多出來的300元要支付工人車資、保險費及誤餐費
    等語（分見本院卷第128頁、第119頁），可見兩造約定之人
    力支援薪資每人每天確係為2,500 元，而被告自行以車資、
    保險費及誤餐費為由，增加至2,800 元部分，既逾越原先約
    定範圍，並為原告所否認，且被告迄今未能提出其確實額外
    支付每人每天300元費用，則被告徒以2,800元計算人力支援
    為907,893元（見本院卷第112頁），自無可採。從而，原告
    以兩造原先約定之2,500 元再參照被告提出人力支援表格計
    算費用為657,952元（見本院卷第139頁），自堪信為真實，
    是被告主張扣抵之人力支援費用657,952 元，為有理由，應
    予准許，至逾此數額主張扣抵部分，為無理由。
(二)、按應付利息之債務，其利率未經約定，亦無法律可據者，週
    年利率為5%，民法第203 條定有明文。查本件依兩造所不爭
    執之被告先行代墊之五力保溫工程款315,000 元、美璁企業
    社搭架工程款892,500元及追加搭架工程款42,000 元、損壞
    物件維修費用12,950元、乙炔氣帶3條費用15,000 元、電焊
    工程款（丁○○薪資）147,500元（見本院卷第118頁、第11
    0頁），再加計上開人力支援費用657,952元，則本件工程被
    告共計先行替原告代墊2,082,902 元，雖被告主張代墊款係
    向民間依月息2%借貸2個月所生費用云云（見本院卷第119頁
    ），惟被告既無法舉證證明兩造約定代墊款之利息，則其主
    張依月息2%計算云云，顯乏據可徵，自無可採。然原告並不
    爭執被告代墊上開費用達2個月一節（見本院卷第141頁），
    則被告支付此部分利息費用，依民法第203 條規定自應以年
    息5%計算為當，是被告主張扣抵代墊款利息費用為17,358元
    （計算式：2,082,902×0.05÷12×2＝17,358，元以下四捨
    五入），為有理由，逾此部分數額部分，為無理由，應予駁
    回。
(三)、次按當事人主張有利於己之事實者，就其事實有舉證之責任
    ，民事訴訟法第277條第1項前段定有明文。查被告另主張處
    理廠商問題成本費用10萬元，惟被告迄今仍提出此部分費用
    支出之證據資料，用以證明與其代墊款項有關連性，則其空
    言主張扣抵云云，自屬無據。又依兩造工程合約第17條固約
    定：乙方（按指原告）倘未能依照各合約規定限期完工，乙
    方願按每延遲壹日罰合約總價最高千分之三給予甲方（按指
    被告）。此項罰款，甲方得在乙方未領工程款內扣除，如有
    不足，應由乙方補足等語。雖被告主張原告第一個鍋爐工程
    遲延2.5天，但全部工程並無遲延等語（見本院卷第119頁）
    ，惟本件工程係統包工程，工程有無如期完工，應視全部工
    程最後完工日期為斷，況被告並無法提出合約所約定之各合
    約限期完工日資料為證，則其一方面主張原告遲延完工第一
    個鍋爐，卻又謂全部工程無遲延，且業主並未主張逾期罰款
    等語，顯有齟齬之處，況被告自行依5%計算逾期罰款，違背
    工程合約第17條千分之三之約定，更顯無據，是被告既無法
    舉證證明原告有何逾期罰款事由，則其主張逾期罰款172,36
    9元部分，即無可信，應予駁回。
(四)、綜上，本件依兩造所不爭執之原告本得請領之工程及追加工
    程款共3,193,950元，扣除原告代墊之2,082,902元費用及依
    法定利率計算2 個月利息費用17,358元，原告請求被告給付
    之工程款為1,093,690 元（計算式：3,193,950－2,082,902
    －17,358＝1,093,690 ），為有理由，逾此部分請求，則為
    無理由，應予駁回。
五、綜上而論，原告本於工程承攬合約法律關係請求被告給付1,
    093,690元及自起訴狀繕本送達被告翌日（即94 年12月27日
    ）起至清償日止，按年息5%計算利息，為有理由，應予准許
    。至原告逾此部分之請求，則為無理由，應予駁回。又本件
    原告勝訴部分，兩造分別陳明願供擔保請准宣告假執行或免
    為假執行，核無不合，爰分別酌定相當之擔保金額，予以准
    許。而原告敗訴部分，假執行之聲請失其附麗，應予駁回。
六、本件事證已臻明確，兩造其餘攻擊防禦方法，及未經援用之
    證據，經本院斟酌後，認均不足以影響本判決之結果，自無
    逐一詳予論駁之必要，併此敘明。
七、訴訟費用負擔之依據：民事訴訟法第79條。
中    華    民    國    95    年    7     月    21    日
                        民事第一庭法官  傅中樂
以上正本係照原本作成。
如對本判決上訴，須於判決送達後20日內向本院提出上訴狀。
中    華    民    國    95    年    7     月    21    日
                                書記官  葉志昭


司法院資訊處製作；財團法人民間司法改革基金會備份。
